【裁判字號】    89,上易,4219
【裁判日期】    900119
【裁判案由】    贓物等
【裁判全文】
臺灣高等法院刑事判決                          八十九年度上易字第四二一九號
    上  訴  人
    即  被  告  丙○○
右上訴人因贓物案件，不服臺灣臺北地方法院八十九年度易字第八一七號，中華民國
八十九年十月十一日第一審判決（起訴案號：臺灣臺北地方法院檢察署八十九年度偵
字第二二一五號），提起上訴，本院判決如左：
    主  文
原判決關於丙○○寄藏贓物部分撤銷。
丙○○共同連續寄藏贓物，累犯，處有期徒刑肆月，如易科罰金以佰元折算壹日。
    事  實
一、丙○○曾於民國（下同）八十五年間因違反麻醉藥品管理條例案件，經台灣士林
    地方法院判處有期徒刑五月確定，甫於同年三月二十六日執行完畢；猶不知悔改
    ，復與其同居於台北市○○路七三二─二號之男友甲○○（原同案共同被告，經
    原審論以共同連續寄藏贓物罪，判處有期徒刑四月後，於九十年一月八日在本院
    撤回上訴確定）基於概括之犯意聯絡，明知甲○○之友人乙○○（由檢察官另行
    偵辦）分別於八十八年九月間某日及同年十一月間某日持至上址寄放如附表一「
    典當贓物」欄、附表二、附表三等所示之首飾與錢幣，均係乙○○竊盜所得之贓
    物，竟仍連續代之收藏保管，並除於附表一編號七、八、九所示時、地，以不知
    情之陳碧姬及鄭美月等人之名義典當部分，將得款交付乙○○之外，其餘如附表
    二、附表三所示贓物仍藏置於上開居所。嗣於八十九年一月十三日，員警至丙○○、甲○○上開居所實施搜索，始查獲上情，並扣得如附表一所示之當票九紙（
    另淡海當鋪編號○一五四九一號及旭成當鋪編號○一一七三四號當票二紙之典當
    日期在乙○○交付贓物予丙○○、甲○○之前，尚與本案無關）及如附表二與附
    表三所示之首飾與錢幣。
二、案經台北市政府警察局中山分局報請台灣台北地方法院檢察署檢察官偵查起訴。
    理  由
一、訊據上訴人即被告丙○○固不諱言有以鄭美月之名義典當金飾，惟矢口否認替綽
    號「阿弟仔」之案外人乙○○寄藏贓物之事實，辯稱：伊不知道扣案這些東西是
    贓物，且有些東西是伊自己的，有些是伊與甲○○一起去松山後站批發首飾要到
    士林或饒河夜市擺地攤用的，伊以鄭美月名義所典當者為自己之物，並非為乙○○典當云云。
二、經查：
    (一)被告丙○○與其男友甲○○替案外人乙○○寄藏贓物之事實，業據渠等分別於
      警訊及偵查中供承綦詳，其中，甲○○於警訊中稱：「．．．．．．金飾一批
      係綽號『阿弟仔』男子五個月前拿來寄放的」、「（問：該批金飾是綽號『阿
      弟仔』行竊偷來的，你與丙○○是否知情？）知情」；嗣於偵查中稱：「（問
      ：你被查獲大批金飾，係何時取得？）八十八年九月間一位綽號『阿弟仔』的
      拿來的，另一次是在八十八年十一月中旬，拿來北安路我住處寄放的」、「．
      ．．．．．當得的錢交給『阿弟仔』」（見八十九年一月二十四日訊問筆錄）
      、「我有問他（指乙○○），他叫我不要問那麼多。他有說來源不正當，所以
      才叫我用撿到的身分證去當，我當完，錢即給他。」（見八十九年三月七日訊
      問筆錄）各等語；而被告丙○○於偵查中亦曾稱：「．．．．．．金飾『阿弟
      仔』拿來的，我本不知金飾是偷的，但他（指乙○○）有跟甲○○講，典當的
      金飾有一些是我的，我拿鄭美月的駕照去當」、「都是『阿弟仔』拿來給林（
      俊寬）的．．．．．．我看過『阿弟仔』拿二、三次金飾過來要甲○○去當．
      ．．．．．」（見八十九年一月二十日訊問筆錄）等情。核渠等就知情所典當
      及被查扣之金飾等物品為贓物之所述，若合符節。再參以被告丙○○於本院調
      查中自承渠於被查獲時係住甲○○家，一星期約住二、三天，且東西均放在甲○○住處，堪認渠與甲○○有同居之事實；以及被告丙○○於八十九年六月三
      十日在原審調查中，已供陳附表一編號八（原判決誤載為「九」）當票係伊以
      鄭美月之名義替乙○○典當等語（參原審卷第七十七頁），則被告丙○○有與
      甲○○共同為乙○○寄藏贓物之事證，殆已昭然若揭。
    (二)雖被告之男友甲○○（原亦為同案被告）自原審以迄本院審理中，一再陳稱被
      告丙○○是當天恰巧去找伊，與本案無關，渠並不知情，且東西是從伊房間內
      找出來的，伊願意自行承擔云云，且其又與被告丙○○同稱：扣案東西部分係
      渠等個人所有，部分係渠二人一起至松山後站批購用來擺地攤等語；而證人即
      綽號「阿弟」之乙○○於本院調查中亦證稱：伊以前僅寄放兩只買來要送給女
      友的戒指，後因不能戴，已經取回，扣案物品非伊寄放，伊亦未請甲○○代為
      典當等語。惟查：被告丙○○與其男友甲○○既始終未能就扣案或渠等所典當
      之物品提出其來源正當之證明，且依附表一典當金額欄所載，各該典當物品當
      得金額在新台幣（以下同）二千元至三萬五千元之譜，殊非一般地攤貨品所可
      比擬；尤其，關於於扣案錢幣之來源，經原審隔離訊問，被告丙○○稱「國幣
      、外幣是我的，其他應該是林（指被告甲○○）的」等語，甲○○則稱「國幣
      部分是我收集的，有幾個古幣是我的，日幣也是我收集的，龍幣確定是陳（指
      被告丙○○）的，其他不確定」等情，渠二人陳述歧異互見；再對照甲○○於
      本院調查中仍自承「『阿弟』（即乙○○）有兩次拿東西寄放在我家」（參本
      院卷第三十二頁及第三十四頁）、「典當的錢有交給乙○○」（參本院卷第六
      十四頁末第六十五頁首行）等情，以及被告丙○○於本院中亦不諱言「金飾一
      部分是乙○○拿來的」，更足徵渠等上開所辯，顯係臨訟飾詞，非有可取。至
      於證人乙○○與甲○○本為多年舊識，且其如供陳有請被告丙○○及甲○○為
      其典當附表一所示之物或是認扣案物品為其所寄放，將有導致其受刑事追訴或
      處罰之危險，故其證言即不免偏頗，自難執為有利被告認定之依據。
    (三)此外，復有如附表一所示當票九紙附卷，及附表二、三所示之首飾及錢幣扣案
      可資佐證，被告犯行堪以認定。
三、核被告丙○○所為，係犯刑法第三百四十九條第二項之寄藏贓物罪。被告就前開
    寄藏贓物之犯行，與其男友甲○○間有犯意聯絡及行為分擔，應論以刑法第二十
    八條之共同正犯。被告二次寄藏贓物之犯行，均時間緊接，方法相同，觸犯構成
    要件相同之罪名，顯係基於概括犯意為之，為連續犯，應依刑法第五十六條之規
    定論以一罪，並加重其刑。再被告丙○○有如事實欄所示之論罪科刑及執行情形
    ，有台灣高等法院檢察署刑案紀錄簡覆表及本院被告全國前案紀錄表附卷可稽，
    其於受有期徒刑之執行完畢後，五年以內再犯有期徒刑以上刑之本案，為累犯，
    應依刑法第四十七條之規定，遞加重其刑。
四、又按行為後法律有變更者，適用裁判時之法律。但裁判前之法律有利於行為人者
    ，適用最有利於行為人之法律，刑法第二條第一項定有明文。有關刑法第四十一
    條關於易科罰金之規定，業經立法院於九十年一月四日修正通過，並經總統於同
    年月十日明令公布，同年月十二日生效施行。觀諸上開修正後得易科罰金之規定
    「犯最重本刑為五年以下有期徒刑以下之刑之罪，而受六個月以下有期徒刑或拘
    役之宣告，因身體、教育、職業、家庭之關係或其他正當事由，執行顯有困難者
    ，得以一元以上三元以下折算一日，易科罰金。但確因不執行所宣告之刑，難收
    矯正之效，或難以維持法秩序者，不在此限。併合處罰之數罪，均有前項情形，
    其應執行之刑逾六月者，亦同」，較修正前同條所定「犯最重本刑為三年以下有
    期徒刑以下之刑之罪，而受六月以有期徒刑或拘役之宣告，因身體、教育、職業
    、或家庭之關係，執行顯有困難者，得以一元以上三元以下折算一日，易科罰金
    」之內容，顯然為有利於被告。是被告所犯，苟為最重本刑五年以下有期徒刑以
    下刑之罪，且受六個月以有期徒刑或拘役之宣告，即有修正後刑法第四十一條規
    定之適用，先此敘明。
五、原審以被告丙○○寄藏贓物之罪證明確，因而據予論科，固非無見，惟查：本件
    被告所為既係犯刑法第三百四十九條第二項之寄藏贓物罪，其法定最重本刑為五
    年以下有期徒刑，原審既僅論處被告有期徒刑四月，揆諸前揭所述，本件自有修
    正後刑法第四十一條第一項前段規定之適用。原審不及援引上開修正後新法規定
    據以諭知易科罰金及其折算標準，殊有未妥。被告上訴意旨否認犯罪雖無可取，
    惟原判決關於被告寄藏贓物部分既有上述可議之處，自應由本院將之撤銷，並自
    為判決。爰審酌被告丙○○犯罪之動機、目的、手段、品行、所生危害及犯罪後
    之態度等一切情狀，量處如主文第二項所示之刑，並諭知其易科罰金以三百元折
    算一日之折算標準。
據上論斷，應依刑事訴訟法第三百六十九條第一項前段、第三百六十四條、第二百九
十九條第一項前段、刑法第二條第一項前段、第二十八條、第五十六條、第三百四十
九條第二項、第四十七條、第四十一條第一項前段、罰金罰鍰提高標準條例第一條前
段、第二條，判決如主文。
本案經檢察官楊楚猛到庭執行職務。
中      華      民      國    九十      年      一      月     十九     日
                              臺灣高等法院刑事第二十庭
                                  審判長法  官  葉  麗  霞
                                        法  官  黃  瑞  華
                                        法  官  余  來  炎
右正本證明與原本無異。
不得上訴。
                                        書記官  黃  麗  玲
中    華    民    國     九十     年  一      月      二十        日
附錄本案論罪科刑法條全文：
刑法第三百四十九條第二項
收受贓物者，處三年以下有期徒刑、拘役或五百元以下罰金。
搬運、寄藏、故買贓物或為牙保者，處五年以下有期徒刑、拘役或科或併科一千元以
下罰金。
因贓物變得之財物，以贓物論。
附表一：
編號 日 期    使用名義  當鋪名稱  典當贓物               典當金額
                                                        （新台幣）
一  88.09.13   賈承統   淡海當鋪  鑽墬二十分             35,000
                                  鑽墬五十分
                                  灰珠墬鍊一條
二  88.09.14   同  右   同    右  紅石碎鑽墬一個         5,000
三  88.09.22   甲○○   旭成當鋪  Ｋ金戒指一個           8,000
                                  白金鑽鍊一條
四  88.09.30   賈承統   富昌當鋪  戒指一個               5,000
五  88.10.28   同  右   淡海當鋪  鑽墬一十五分           8,000
                                  鑽戒一十五分
                                  鑽耳環一十分
六  88.11.11   甲○○   富昌當鋪  手鍊一條               2,100
七  88.11.24   鄭美月   慎明當鋪  白金Ｋ戒二件           2,000
八  88.11.24   同  右   同    右  鑽戒一件（二十分）     10,000
                                  鑽戒一件（主鑽三粒各約十五分，另碎鑽）
                                  碎鑽戒一件（十八小粒）
                                  碎鑽戒一件（十七小粒）
九  88.12.23   陳碧姬   永福當鋪  鑽飾三件               3,000


司法院資訊處製作；財團法人民間司法改革基金會備份。
